臺灣桃園地方法院刑事判決　　　　　　　95年度易字第1666號
公訴人　台灣桃園地方法院檢察署檢察官
被　告　甲○○
上列被告因侵占案件，經檢察官聲請以簡易判決處刑（95年度偵
字第15191 號），本院認不得以簡易判決處刑，適用通常程序審
判，茲判決如下：
        主  文
甲○○無罪。
        理  由
一、公訴意旨略以：被告甲○○係設於臺北縣瑞芳鎮○○街37之
    02號「瑞濱藝品造景創意坊」之副董事長，於民國94年01月
    13日，向乙○○借5 件藝品在「瑞濱藝品造景創意坊」內展
    覽，另於同年03月15日，再向乙○○借另05件藝品在「瑞濱
    藝品造景創意坊」內展覽，並約定如有客戶欲購買，須經乙
    ○○同意，始得出售。乙○○復另行寄放1 艘古象牙船藝品
    在「瑞濱藝品造景創意坊」販賣，詎甲○○竟意圖為自己不
    法之所有，將上開10件藝品及古象牙船藝品自「瑞濱藝品造
    景創意坊」取走，並易持有為所有，將之侵占入己，再悉數
    轉賣他人。因認被告涉犯刑法第三百三十五條第一項之侵占
    罪嫌云云。
二、按犯罪事實應依證據認定之，無證據不得認定犯罪事實，刑
    事訴訟法第一百五十四條第二項定有明文。又按被告以外之
    人於審判外之言詞或書面陳述，除法律有規定者外，不得作
    為證據；被告以外之人於審判外向法官所為之陳述得為證據
    ；被告以外之人於偵查中向檢察官所為之陳述，除顯有不可
    信之情況者外，得為證據；刑事訴訟法第一百五十九條第一
    項、第一百五十九條之一第一項、第二項分別定有明文。訊
    據被告堅決否認有公訴人所指犯行，辯稱：告訴人乙○○積
    欠其債務未還，而將大花瓶、長花瓶、湘繡屏風、石心茶盤
    、大豬公木雕、雞血石、琥珀石、蜜那石、人間順運、天眼
    石等10件藝品陸續交給其抵債，因其係瑞濱藝品造景創意坊
    之股東，故其將該10件藝品中之部分藝品拿到該創意坊賣，
    但都沒賣掉，該古象牙船藝品係告訴人拿到該創意坊寄賣，
    其有開10萬元支票給創意坊兌現，該創意坊負責人劉標雲另
    開其名義10萬元支票與告訴人兌現作為押金，該古象牙船後
    來沒賣掉，因該創意坊要結束營業，其乃拿回其在那邊寄賣
    之藝品，因其係該創意坊股東，又交給告訴人之該古象牙船
    10萬元押金係其所出，告訴人並未歸還該10萬元押金，其乃
    拿該古象牙船藝品保管，其並未侵占告訴人上開藝品等情。
    公訴人指被告犯罪，無非以被告之供述、證人即告訴人於檢
    察官偵查中之證述為論據。關於證據能力部分：I、證人乙
    ○○、康寶於本院法官訊問時所為之陳述，係在法官面前之
    陳述，有證據能力。II、證人乙○○於檢察官訊問時之陳述
    ，業經依法具結，且其作成時之情況，並無法證明有何不法
    、不實取得該陳述或其他顯不可信情況，自有證據能力。經
    查查：(1)、被告於警詢陳明告訴人欠期債務300 餘萬元，該
    10件藝品係抵債之用，其自行將該藝品帶至上開創意坊寄賣
    ，並非告訴人寄放展售等情，被告於檢察官訊問時亦陳明：
    告訴人交該10件藝品給其賣，係要抵利息之用等情，依被告
    於警詢、檢察官訊問之陳述，被告並未自白有何侵占情事。
    而證人即告訴人乙○○於本院法官訊問時陳明其自90年起陸
    續向被告借款，之前還了100 萬元左右，後來調解時還欠30
    萬元，又分2 期還3 萬元等情，其於檢察官訊問時證稱：其
    尚欠被告27萬元，被告聲請查封其家中物品3 萬餘元等情，
    其於本院審理中證稱：其有向被告調錢，陸陸續續有兌現償
    還部分債務，尚欠被告30萬元，後來其有還3 萬元，被告還
    查封拍賣其物品3 萬餘元等情，而依台北縣三重市調解委員
    會調解書載明被告與告訴人於94年03月16日調解成立，告訴
    人至調解成立之日積欠被告票款，告訴人願以30萬元分10期
    按月自94年06月起於每月20日前償還3 萬元，至全部清償完
    畢為止等情，足認被告所辯告訴人積欠其債款之情屬實。(2)
    、證人乙○○於檢察官訊問時稱：上開10件藝品係在94年01
    月在台北縣三重市交予被告云云，其於本院法官訊問時則稱
    該10件藝品係90年以後被告分2 、3 次來拿云云；其於本院
    審理中證稱：該等藝品交給被告，於94年01月13日交給被告
    ，之前其有拿幾件去給被告，大花瓶、長花瓶、大豬公、雞
    血石、琥珀石是比較早拿去的，湘繡屏風係94年01月13日拿
    的，天眼石係在94年以後拿的，大花瓶、長花瓶、大豬公係
    92年底拿的，雞血石、琥珀石、蜜那石係94年01月13日拿的
    ，天眼石、石心茶盤係94年03月15日拿的云云，先後所述並
    不一致。且依其於本院法官訊問及審理中所述，被告係分數
    次陸續拿取該10件藝品，亦與被告於本院審理中所述相符，
    足認告訴人該10件藝品係分次交予被告，並非於94年01月份
    一次交予被告甚明。而證人鄭鳴山於審理中證稱：該10件藝
    品係告訴人交被告的等情，證人乙○○於本院法官訊問時自
    陳：被告拿該等藝品去抵債，我有說賣的時候要知會我，看
    多少錢，再來算一下，賣多少抵多少，但被告要知會我等情
    ，核與被告所辯該10件藝品係告訴人交其抵債之情相符。又
    告訴人曾將黃耆茶、生耆查片等拿至上開創意坊寄賣，經該
    創意坊開給送貨單並載明乙○○寄賣等情，有送貨單影本01
    份可憑，而告訴人將該古象牙船拿至該創意坊寄賣，該創意
    坊有開給收據，並有交付10萬元等情，亦據證人鄭鳴山於本
    院審理中述明，證人劉標雲於本院審理中亦證述告訴人寄賣
    該古象牙船，其有開10萬元支票與告訴人兌現等情。可見如
    係將藝品或其他物品拿至該創意坊寄賣，該創意坊會開立收
    據或給予適當之押金。告訴人將該等黃耆茶、生耆查片與古
    象牙船拿至該創意坊寄賣，該創意坊均有開立收據，就古象
    牙船部分且給予告訴人10萬元為押金。告訴人係陸續將上開
    10件藝品交予被告，並非送至該創意坊寄賣，故無該創意坊
    開立之收據，該創意坊亦未給予押金。且依告訴人於本院法
    官訊問時所陳被告拿該等藝品去抵債，我有說賣的時候要知
    會我，看多少錢，在來算一下，賣多少抵多少，但被告要知
    會我等情，告訴人顯已同意被告將該等藝品出賣以抵償其積
    欠被告之債務。則被告自得出售處分該等藝品或作價抵償其
    債務明。至於抵償債務若干？縱未經雙方會算或雙方意見不
    一，亦僅為其02人間之民事糾葛。被告不論是否將之出售處
    分或留為己用，即無不法所有之意圖或侵占之犯意。(3)、該
    創意坊係由被告與劉標雲合夥開設，據證人劉標雲於本院審
    理中陳明，被告、證人鄭鳴山、乙○○於本院審理中亦述明
    相符。被告於檢察官訊問時陳明：告訴人將古象牙船託該創
    意坊賣，其有拿10萬元與該創意坊，該創意坊將10萬元交與
    告訴人等情，而被告為垓創意坊之股東，告訴人將該古象牙
    船拿至該創意坊寄賣，被告有以開立10萬元支票予該創意坊
    兌現，該創意坊負責人劉標雲另開立10萬元支票交與告訴人
    兌現為押金等情，被告於本院訊問時亦陳明該創意坊將結束
    營業，其有拿走該古象牙船保管等情，並有該古象牙船照片
    1 張可稽，並經證人劉標雲於本院審理中證述屬實，證人鄭
    鳴山於本院審理中亦稱告訴人有寄賣該古象牙船，有開立簽
    收單與告訴人，劉標雲另有開立10萬元支票與告訴人，被告
    有開10萬元支票與創意坊等情，證人乙○○於本院法官訊問
    時證稱：古象牙船交予鄭鳴山，鄭鳴山拿10萬元定金給我，
    該定金之劉標雲支票有兌現等情，證人乙○○於本院審理中
    證稱：我跟鄭鳴山也談10萬元定金，把古象牙船在該創意坊
    寄賣，被告係該創意坊股東等情。足認告訴人將該古象牙船
    交予該創意坊寄賣，所拿取之10萬元押金係由被告交予該創
    意坊，該創意坊負責人另開票交予告訴人兌現。該古象牙船
    並未賣出，因該創意坊欲結束營業，股東劉標雲與被告各自
    取回置於店內之物，該古象牙船之押金10萬元為被告所提供
    ，告訴人尚未將該10萬元歸還，故被告遂於該創意坊結束營
    業前，將之帶回保管，被告顯無不法所有之意圖，亦未將該
    古象牙船侵占入己甚明。且依上開說明，告訴人除該10萬元
    押金未歸還被告外，另尚積欠被告20餘萬元債務未還，被告
    於告訴人未歸還該押金及債務前，不願交還所保管之該古象
    牙船，即非無據，尚難以被告將該古象牙船帶回保管未歸還
    告訴人，即認被告係將之侵占入己。被告與告訴人上開陳述
    ，並不能證明被告有侵佔犯行。至於被告於警詢稱古象牙船
    係以10萬元向告訴人所購云云，依上開說明，顯係將告訴人
    取得10萬元押金而將該物品寄賣誤為買賣，與實情不符，被
    告此部份所述尚非可採。(4)、證人康寶於本院法官訊問時證
    稱：五泉獻瑞係被告聲請法院查封，我提出異議，後來法院
    已還給我了。告訴人於94年01月13日跟我說要將人間順運拿
    去寄賣，我有答應告訴人給被告拿去寄賣等情，而依被告與
    告訴人各所提出之10件藝品明細，雖將人間順運、五泉獻瑞
    列為其中一件，然依上開說明，2 者顯為2 件不同之藝品，
    其中之五泉獻瑞，被告係依民事強制執行程序聲請法院查封
    ，經康寶異議後，已由康寶依法領回，被告並未自告訴人處
    收受該藝品甚明。就人間順運部分，該藝品係告訴人交予被
    告出售抵債，已如前述，告訴人雖向康寶稱係交付被告寄賣
    ，然告訴人交付予被告時，係同意被告出售抵債，並不能證
    明被告事先知情該藝品非告訴人之物，難認被告有侵佔之犯
    意。(5)告訴人所提出之10件藝品明細影本01份，雖有元月13
    日甲○○取得10件乙○○收藏藝品，送至瑞濱藝品坊，鄭鳴
    山為證，康寶，94年01月13日借等記載，而被告所提出之明
    細影本則無該記載。告訴人於本院法官訊問時證稱：康寶2
    字係後來康寶寫的，上開其他文字係我太太寫的等情且，證
    人康寶於本院法官訊問時亦證稱該明細上康寶02字係告訴人
    拿給我寫的等情，證人鄭鳴山於本院審理中亦證稱該等字樣
    非其所寫等情，足認該等文字並非被告與告訴人書立該明細
    時所寫，係嗣後告訴人之妻與康寶所分別書立。且依上開說
    明，告訴人所提明細上所載元月13日甲○○取得10件乙○○
    收藏藝品，送至瑞濱藝品坊，鄭鳴山為證，94年01月13日借
    云云，所載交付藝品時間，是否送至上開創意坊，康寶、鄭
    鳴山是否在場，是否被告所借展等情，均與事實不符，非可
    採信。(6)、證人謝金寶於本院審理中證稱：在調解時有說該
    10件藝品，告訴人每還3 萬元，被告即歸還1 件藝品與告訴
    人，但被告不肯。當時有提到告訴人每月還3 萬元予被告，
    被告就還1 件藝品云云，其既稱被告不肯，又稱有提到告訴
    人每還3 萬元予被告，被告即歸還1 件予告訴人，已不相符
    。且依上開調解書，並未有此項調解內容之記載，顯見調解
    時被告與告訴人並未達成此項合意甚明。證人謝金寶之證述
    ，亦不足以證明被告犯罪。綜上所述，公訴人所提證據，尚
    不能證明被告犯罪，自應為被告無罪之判決。
三、本件係檢察官聲請以簡易判決處刑之案件，因有刑事訴訟法
    第四百五十一條之一第四項但書第三款情形，適用通常程序
    審判，併予敘明。
四、據上論斷，應依刑事訴訟法第四百五十二條、第三百零一條
    第一項，判決如主文。
本案經檢察官鄭東峰到庭執行職務。
中　　華　　民　　國　　96　　年　　3 　　月　　28　　日
                        臺灣桃園地方法院刑事第三庭
                            審判長法  官  謝  順  輝
                                  法  官  吳  為  平
                                  法  官  鄭  吉  雄
以上正本證明與原本無異。
如不服本判決，應於判決送達後10日內，向本院提出上訴狀（應
附繕本），上訴於台灣高等法院。
                                  書記官  簡  慧  瑛
中　　華　　民　　國　　96　　年　　3 　　月　　28　　日
